【裁判字號】    92,上,394
【裁判日期】    920916
【裁判案由】    給付報酬
【裁判全文】
臺灣高等法院民事判決                              九十二年度上字第三九四號
    上  訴  人  近江國際事業股份有限公司
    法定代理人  張世光
    訴訟代理人  張家聲律師
    被上訴人    國際建築經理股份有限公司
    法定代理人  盧文哲
    訴訟代理人  陳峰富律師
    複代理人    蕭世光律師
右當事人間請求給付報酬事件，上訴人對於中華民國九十二年三月二十日臺灣臺北地
方法院九十年度訴字第四０五二號第一審判決提起上訴，本院於九十二年九月二日言
詞辯論終結，判決如左：
    主      文
原判決關於命上訴人給付超過新台幣肆佰肆拾貳萬肆仟伍佰元，及該部分假執行之宣
告，暨訴訟費用之裁判均廢棄。
右開廢棄部分，被上訴人在第一審之訴及其假執行之聲請均駁回。
其餘上訴駁回。
第一、二審訴訟費用由上訴人負擔百分之八十六，餘由被上訴人負擔。
    事      實
甲、上訴人方面：
一、聲明：求為判決：
    (一)原判決廢棄。
    (二)右廢棄部分，被上訴人在第一審之訴及假執行之聲請均駁回。
二、陳述：除與原判決記載相同者，茲引用之外，補陳略稱：
    (一)被上訴人並未依兩造所締結之契約履行義務
    １、財務規劃部分
        由證人高孔航及張信德於原審證言可知，兩造於締約時就財務諮詢部分係由
        被上訴人提交上訴人足以獲得金融機構核准申貸之資料。但被上訴人雖曾提
        供部分申貸資料，但伊於建議上訴人放棄建院計劃後，即未再提供任何申貸
        資料予上訴人，而上訴人所據以申貸之資料並非被上訴人所製作，故被上訴
        人自未依債之本旨對上訴人提出給付，自無要求上訴人為對待給付之權。
    ２、營建管理工作部分
        被上訴人雖於部分會議開會時自行派員參加，但因兩造委任關係已經終止，
        上訴人建院之營建工作已另行分派第三人負責（此所謂之第三人即由楊大安
        建築師所帶領之營建管理團隊），被上訴人自無履行系爭契約所約定之任何
        營建管理工作之可能。
    (二)系爭契約於八十九年三月一日前終止
      被上訴人公司之陳丁任向上訴人總經理表示伊曾依被上訴人原計建院計劃（地
      下三層、地上十二層，總樓地板面積一八一五四．四四平方公尺）向中央信託
      局提出申請融資已遭退件，如以改作後之申請書（地下四層、地上六層，總樓
      地板面積二五三二一．一九平方公尺）辦理貨款幾不可能獲准核貸，故建議上
      訴人放棄興建近江醫院之計畫。而後上訴人表示被上訴人既認不可能獲准申貸
      ，則上訴人將自行製作融資申請資料辦理貸款而主張終止契約。而被上訴人亦
      未於建議上訴人放棄建院計劃後再提供任何服務及相關資料，且由被上訴人原
      審所提出之資料仍係以未變更前之資料為據，而非以變更後之資料為規劃，即
      可證被上訴人確已停止提供財務諮詢及資料，自應認上訴人與被上訴人間之契
      約已因雙方交錯要約合意而終止契約。而證人張信德亦已證稱兩造業於八十八
      年間經口頭放棄等語，顯見系爭合約無論是要約交錯抑或雙方合意，均已終止
      無誤。
    (三)施作工程期間有陳宗麟與會部分
      開會時陳宗麟到場僅止於列席紀錄，並未就施工部分提出任何建議，此有負責
      工程之楊大安建築師於原審證述在卷，顯見縱陳宗麟確以被上訴人職員名義出
      席工程會議，亦未執行任何營建管理工作，故原審認上訴人應給付工程營建管
      理費用部分自無理由。況系爭建築經理契約業已終止，故陳宗麟之列席工程協
      調會擔任紀錄工作，亦屬兩造間所成立之另一新委任關係，其報酬之訂定自應
      依兩造之新協議而定，並非依已終止之契約為給付。
三、證據：援用第一審所提立證方法。
乙、被上訴人方面：
一、聲明：求為判決：
    (一)上訴駁回。
    (二)被上訴人願供擔保，請准予假執行之宣告。
二、陳述：除與原判決記載相同者，茲引用之外，補陳略稱：
    (一)上訴人確應給付被上訴人財務諮詢費四百四十二萬四千五百元
    １、原審認定並無違誤
        綜合證人高孔航、蔡仕鵬於原審之證言及原審卷附之「近江醫院暨附設護理
        之家融資計劃申請書」及向世華銀行函調本件貸款申請資料，應認被上訴人
        確已完成兩造間「建築經理契約書」第三條第一項事務之處理，上訴人依約
        自應負給付此部分報酬之義務。
    ２、本件兩造間之委任契約並無終止之情事
        依證人蔡仕鵬之證言可知，其於八十九年間仍就上訴人委任事務提出修改財
        務規劃之報告，顯見上訴人認兩造於八十八年底業已終止委任契約之主張並
        不足採。又上訴人以融資計劃書少部分未修正及新報表之內容未附具，即認
        被上訴人所提出之融資計劃申請書不完全，自屬誤會。
    (二)上訴人應給付被上訴人營建管理費用七十三萬零八百元
    １、原審認定與事實相符
        原判決綜合證人張信德、陳丁任於原審之證言，認兩造間「建築經理契約」
        並無終止或解除。而依證人陳宗麟之證言更足證被上訴人已依兩造間之建築
        經理契約第三條第二項之工程營建管理顧問提供適當之服務，又原審亦認不
        得以上訴人於八十九年十二月二十二日所發之存證信函及口頭向陳宗麟表示
        不用再來時，近江醫院尚未開工，即認被上訴人未向上訴人提供任何工程營
        建管理顧問之服務，故上訴人依約自應負給付此部分報酬之義務。
    ２、證人楊大安之證言與被上訴人是否提供營建管理顧問服務無涉
        楊人楊大安雖於原審證述陳宗麟於開會時並未為重要事項發言，但楊大安並
        非上訴人之受僱人，陳宗麟依約並無協助楊大安執行職務之義務，故楊大安
        之證言並無法為被上訴人未提供營建管理顧問之證明。
    ３、上訴人並未證明系爭工程之營建管理由何人負責
        上訴人雖履次於庭訊時稱營建管理已承包由第三人負責，非由被上訴人負責
        ，但遍觀全卷資料，上訴人均未提出究係將營建工程交由何人負責，顯見上
        訴人之主張係臨訟設詞，自不足採。
三、證據：援用第一審所提立證方法。
    理    由
一、被上訴人起訴主張：兩造就近江醫院規劃案訂有建築經理契約書，約定由被上訴
    人提供建院計劃財務諮詢及工程營建管理顧問服務，其中建院計劃財務諮詢費用
    按上訴人向金融機構實際核准融資總額度千分之七付服務費用予被上訴人，工程
    營建管理顧問費用按實際發包工程總價百分之一點二計付服務費用，且於金融機
    構核准融資時撥付總服務費用百分之二十予被上訴人。嗣上訴人已向世華銀行辦
    理融資，世華銀行並已核准融資總額為六億七千萬元，另上訴人實際發包工程之
    總價為二億九千萬元，被上訴人工務部亦於八十九年六月開始提供營建管理服務
    ，上訴人依約即應給付財務諮詢費用四百四十二萬四千五百元（含百分之五營業
    稅）及營建管理顧問費用七十三萬零八百元（含百分之五營業稅），詎上訴人迄
    未給付，爰依兩造建築經理契約第四條、第五條之約定及民法委任之規定，請求
    上訴人給付。
二、上訴人則以兩造建築經理契約於締約後不久因被上訴人承辦襄理陳丁任表示建院
    基地為山坡保育區農牧用地，難以變更為特定目的事業用地為由，評估為建院可
    能性極微，經上訴人總經理張信德向被上訴人承辦襄理陳丁任表示解除契約；縱
    認契約未解除，然被上訴人並未為上訴人洽商金融機構核准融貸，且被上訴人庭
    呈之近江醫院暨附設護理之家融資計劃申請書，與上訴人向世華銀行申貸所提出
    之申請書內容並不相同，可見本件是上訴人憑己力獲得世華銀行融資，被上訴人
    並無依債務本旨履行建院計劃財務諮詢；另被上訴人並未提供營建管理部分之服
    務等語，資為抗辯。
三、被上訴人主張兩造就近江醫院規劃案訂有建築經理契約書，約定由被上訴人提供
    建院計劃財務諮詢及工程營建管理顧問服務，其中建院計劃財務諮詢費用按上訴
    人向金融機構實際核准融資總額度千分之七付服務費用予被上訴人，工程營建管
    理顧問費用按實際發包工程總價百分之一點二計付服務費用，且於金融機構核准
    融資時撥付總服務費用百分之二十予被上訴人。及上訴人已向世華銀行辦理融資
    ，世華銀行並已核准融資總額為六億七千萬元，另上訴人實際發包工程之總價為
    二億九千萬元之事實，業據其提出建築經理契約書為證，復為上訴人所不爭執，
    自堪信為真實。
四、本件兩造於原審曾依民事訴訟法第二百七十一條之一、第二百七十條之一第一項
    第三款規定，整理並協議簡化爭點，同意僅就原審九十一年一月二十一日準備程
    序期日兩造協議簡化之爭點為主張及辯論，即 (一)本件契約是否已解除？(二)
    被上訴人是否有對上訴人提供建院計劃財務諮詢及工程營建管理顧問服務？爰就
    上述爭點分敘如下：
(一)上訴人於原審九十年九月二十七日當場所提出答辯狀表明於締約後不久因被上訴
    人承辦襄理陳丁任表示建院基地為山坡保育區農牧用地，難以變更為特定目的事
    業用地為由，評估為建院可能性極微，經上訴人總經理張信德向被上訴人承辦襄
    理陳丁任表示解除云云，後於九十一年三月十五日在原審具狀表明是被上訴人建
    議上訴人放棄建院計劃，無異向上訴人為終止本件契約之要約，而上訴人於被上
    訴人提出放棄建院計劃之建議後，復向被上訴人表示終止契約之意思，在性質上
    亦屬終止本件契約之要約，是本件契約已於八十八年九月間因兩造一致之要約內
    容而合意終止云云，均為被上訴人所否認，則上訴人自應就此一利己之事實負舉
    證責任。上訴人以其總經理張信德於九十一年三月四日在原審之證言：「我們訂
    的契約是約定當原告 (即被上訴人 )幫我們把貸款貸下來後，我們要給他財務諮
    詢費用，雙方口頭放棄我記憶是在八十八年年底前」云云 (原審卷一，第三三七
    頁 )，作為其已終止契約之證明，惟證人張信德所稱兩造係約定被上訴人幫上訴
    人貸款貸下來後，上訴人始付費用乙節，顯與契約之第三條第一項、第十一條之
    規定，被上訴人只負責提供建院計劃財務諮詢，而不負責幫上訴人貸款之約定不
    符(詳下 (二)述 )，其證言已難憑信，況其同日另證稱：「‧‧‧在合約以後四
    個月左右陳丁任說不看好這個案件叫我放棄，後來因為一忙忘記了，後來他又跟
    我們聯絡要我們付錢，但我們認為該貸款係我們自己努力來的，董事會認為不需
    付錢，他叫我們放棄只有口頭上叫我們放棄。」等語（原審卷一，三三六頁），
    前後所言不一，益難信實；另證人即被上訴人之員工陳丁任到場所稱：「原告於
    簽訂本件建築經理契約時明知近江醫院坐落基地之使用分區為山坡保育區農牧用
    地，但原告所提供之建院計劃財務諮詢服務不包括辦理分區改定工作，原告並未
    向被告表示建院可行性極微，建議被告放棄建院計劃。」等語（見原審九十年十
    一月十五日於準備程序筆錄，原審卷一，第四七頁），根本否認有建議上訴人放
    棄建院計劃，因此上訴人以其總經理張信德之證言為證據方法，實難證明兩造間
    確實已終止本件契約；惟本院亦知證人有時因時間之經過而有記憶模糊或不清之
    處，遽以證人所言前後不一致而否認證言，難免失之武斷，且上述兩位證人各為
    其主而各說各話，其真實性如何實需另待其他證據佐證，本院惟恐有不查之失，
    故仍就兩造訂約後之情形審酌本件契約是否確實經上訴人終止，經查卷附「近江
    醫院暨附設護理之家融資計劃申請書」 (附原審卷一，五三頁至一三一頁 )，為
    被上訴人提供上訴人申貸之資料，此為上訴人所不爭執，可見被上訴人確實有提
    供上訴人財務諮詢之資料，雖上訴人以該資料經向中央信託局申貸，被中央信託
    局退回，故係已經廢棄無用之文書云云，然無可否認，被上訴人確實已提出融資
    計劃申請書供上訴人申請融資，此並有證人即被上訴人之員工蔡仕鵬於原審證述
    ：「我在系爭案件做財務評估報告，次數我不清楚，但有超過兩次以上，都是被
    告公司（即上訴人）邱協理跟我們聯絡的，我們修改過後，有時候是我送過去，
    有時候是他們公司過來拿，我修改的正確時間我不記得了，我修改的資料我有留
    下草稿、計劃書，原始資料都留在我電腦資料，但我電腦去年發生問題，所以原
    始資料不見了，現留存的都是我當初留存的資料（提出融資計劃申請書附卷），
    我在八十八年第一次提出修改，最後一次在八十九年提出修改，陳丁任負責接洽
    ，我負責做，例如今日提出資料的一之二頁就是與原本提出予被告之不同，有現
    金的流進、流出即現金用途表、投資利潤分析、內部投資報酬率、淨現值等地方
    不同，大約多久提出修正書不一定，我印象中記得曾經為被告要提供給股東看我
    有做過修正，我沒有看過他們最後申貸成功的資料，所以是否與我們提供的資料
    相同我不清楚。」、「系爭契約的原本是地下三樓、地上十一、二樓為規劃，但
    後來配合被告的要求更改為地下四樓、地上六樓，是以原本七成去申貸，原申貸
    金額是多少我忘了，最後總金額是六億多元。」（見原審卷二，第八至十頁，九
    十一年四月二十二日準備程序筆錄，），及證人陳丁任證稱：「自八十八年三、
    四月起至融資前，原告大概提供十幾次報告書給被告，報告內容如原告庭呈之近
    江醫院暨附設護理之家融資計劃申請書所載。」等語，可見被上訴人確實已提供
    建院計劃財務之諮詢服務；上訴人雖又以被上訴人之融資計劃書在內容上有齟齬
    、不完足之處，可見被上訴人未繼續改作計劃書，是因為兩造間已合意終止契約
    云云，惟證人蔡仕鵬於原審九十一年七月一日證稱：「八十九年十一月十五日原
    告庭呈之資料是在被告核貸之前給被告的，我庭呈的資料是在八十九年十一月的
    前一版本，八十九年十一月十五日的資料是原告給被告的最後一分申請。融資計
    劃申請書送過去只有要修改被告才會主動通知我們，如果被告沒有通知我們，我
    們就不知道被告有沒有修改。我們送過去融資計劃申請書因為被告通知我們修改
    部分都只有幾頁修改，會只抽換幾，如果疏忽可能前後申請書有矛盾的情況發生
    ，不過我們只負責幫被告製作系爭文件，而且是以被告的名義出具申請書，所以
    只要被告沒有意見我們就沒有就整份融資計劃申請書再去做修正」 (原審卷二，
    第一三二頁 )可見被上訴人及證人蔡仕鵬所提出之融資計劃申請書，與上訴人申
    貸成功之計劃申請書，少部分有齟齬或未修正，是因為被上訴人承辦者只就上訴
    人要求修正之處予以抽換修改，況且被上訴人之承辦人蔡仕鵬因電腦因發生問題
    ，原始資料不見了，現留存者係前一版之資料，自難遽以被上訴人資料有少部分
    齟齬即認上訴人已終止契約，上訴人之主張，難認可採。上訴人又以證人蔡仕鵬
    於原審九十一年四月二十二日庭呈之融資申請書所列印之紙張背面竟有載列融資
    申請日後之日期，足證該證物確屬臨訟造做之證據云云，然證人蔡仕鵬庭呈之融
    資申請書草稿資料係上訴人不付款，被上訴人準備採取假扣押保全及訴訟行動前
    ，曾列印留存資料，當時電腦尚未遭殺除，利用回收紙影印所得，因此始會背面
    印有日期欄89/8/29等情，亦據證人蔡仕鵬在原審作證明確（ 見原審九十一年七
    月一日準備程序筆錄，卷二第一三一頁），上訴人此部分之主張亦無足採。上訴
    人又主張被上訴人建議上訴人放棄建院計劃後，即未提供任何申貸資料給上訴人
    ，其未依債之本旨提出給付，自不可請求對待給付乙節，經查上訴人向世華銀行
    貸款申辦之全部資料，亦即上訴人之「近江醫院暨附設護理之家融資計劃申請書
    」附在該行九十一年一月九日世世貿字第一七一號函在卷可稽，核與被上訴人所
    提出之近江醫院暨附設護理之家融資計劃申請書，及證人蔡仕鵬所提出之近江醫
    院暨附設護理之家融資計劃申請書，除投資計劃摘要部分資金來源及用途規劃內
    容各項金額略有調整，增列設備貸款、週轉金貸款、還款預計表外，然其餘部分
    目錄章節排列、內容（除部分數據因時間不同而有變動外）均相同，以「目錄」
    為例，三份申請書之目錄均包括：壹、投資計劃摘要，貳、台灣地區醫療發展現
    況評估 (壹)、台灣地區醫療發展計畫及執行重點目標 (貳)、台灣地區醫療發展
    具體成果，參、本案規劃醫院暨附設護理之家之目的與理念 (壹)、目的 (貳)理
    念，肆、基地區位及開發條件 (壹)立地條件 (貳)基地基本資料，伍、建築規劃
    ( 壹)、規劃構想 (貳)、基地配置 (參)停車規劃 (肆)、開發進與流程，陸、建
    築施工計畫 (壹)、基地規劃設計分析表 (貳)、建築面積表 (參) 、造價成本分
    析表 (肆)、建築工程支付預計表 (伍)、施工程序圖 (陸) 、建築工程施工進度
    及估算表，柒、營運管理計劃 (壹)、經營目標 (貳)、營業項目 (參) 、地區醫
    療資源概況 (肆)、病人來源分析 (伍)、醫院設置規模，捌、財務計劃分析 (壹
    )、投資計劃及經費明細 (貳)、投資計劃損益預估及效益分析。上述目錄中第伍
    之 (肆)「開發進與流程」，應該係「開發進『度』與流程」 ，而三份居然錯誤
    都一樣，可見上訴人所提出申貸之資料確實係被上訴人所提供給上訴人者，再者
    ，上訴人所提給世華銀行之申請書各頁之左上方均列有「近江醫院暨附設護理之
    家融資計劃申請書」，右上角均有各章節之簡述，右下角均有「近江精神專科醫
    院籌備處」之字樣，亦即各頁之格式均與被上訴人及證人蔡仕鵬所提出之計劃申
    請書一模一樣，足認上訴人係以被上訴人交付之近江醫院暨附設護理之家融資計
    劃申請書為基礎向世華銀行申請融資貸款，益可證被上訴人確實已完成契約第三
    條第一項「建院計劃財務諮詢」事務之處理，上訴人主張被上訴人未依債之本旨
    對上訴人提出給付云云，亦無可採。
(二)依本件建築經理契約書第三條第一項、第四條第一項、第三項、第五條第一項之
    約定：「代辦理事務內容及服務方式：(一)建院計劃財務諮詢：1.建院計劃可行性
    評估：(1)建院計劃之研擬分析、評估與建議。(2)建院可行性評估報告書之製作。
    2.財務計劃可行性評估：(1)建院計劃投資效益評估。(2)預期利潤之分析。」、「
    服務費用計算方式：(一)建院計劃財務諮詢：按甲方（即上訴人）自行向金融機構
    實際核准融資總額度千分之七計付服務費用。」、「(三)上述費用不含百分之五營
    業稅。」、「服務費用給付辦法：(一)建院計劃財務諮詢：1.於簽約時，由甲方交
    付乙方（即被上訴人）五十萬元為訂金。2.其餘費用於金融機構核准融資時一併
    支付。」，可見被上訴人只須完成第三條第一項之代辦理事務內容，上訴人即應
    於其自行向金融機構融資核准時交付按融資總額度千分之七計付服務費用，並無
    上訴人所稱須由被上訴人代辦融資之義務，此由契約第十一條約定「甲方 (即上
    訴人 )如需乙方代辦融資時，服務費及收費方式由雙方另行以附約議定之。」等
    語，即可知之。經查：上述融資計劃申請書已就建院計劃可行性評估、財務計劃
    可行性評估 (參該目錄，第伍至捌項分別為：伍、建築規劃，陸、建築施工計劃
    ，柒、營運管理計劃，捌、計劃分析 )提出上開書面計劃，已如前述，則被上訴
    人已完成契約約定之代辦理事務內容，上訴人亦已自世華銀行貸得六億七千萬元
    ，從而被上訴人主張上訴人應依約給付報酬，即非無據；上訴人自應依約給付六
    億七千萬元之千分之七之報酬。
(三)至於有關工程營建管理顧問部分之代辦理事務內容及服務方式、服務費用計算方
    式及給付辦法，於兩造不爭執之建築經理契約書第三條第二項、第四條第二項、
    第五條第二項：「代辦理事務內容及服務方式：(二)工程營建管理顧問：1.乙方（
    即被上訴人）指定具有營建管理專業經驗之專案經理乙名，代表乙方負責執行本
    契約之服務內容，並於工程發包正式開工時，依工程進度需要調派駐地計劃工程
    師及協力工程師，協助處理相關業務。‧‧‧4.乙方在各工程階段之服務方式：
    (1)工程設計階段：Ａ協調建築師進行工程規劃設計作業。Ｂ協助施工圖說之審查
    。Ｃ擬定發包策略計劃。2.招標發包階段：Ａ工程預算、單價分析之審查。Ｂ擬
    定招標文件及契約。Ｃ擬定承攬廠商甄選資格辦法。Ｄ協助發包作業及選定承攬
    廠商。Ｅ協助辦理契約文件之訂定。‧‧‧」、「服務費用計算方式：(二)工程營
    建管理顧問：按實際發包工程總價百分之一‧二計付服務費用予乙方。」、「上
    述費用不含百分之五營業稅。」、「服務費用給付辦法：(1)於金融機構核准融資
    時撥付總服務費用之百分之二十（依預算計算）、(2)工程發包完成時由甲方撥付
    服務費用之百分之二十（依發包總價計算）‧‧‧。」已有約定。查：被上訴人
    主張其依約派員提供工程營建管理顧問之服務之事實，為上訴人所否認，被上訴
    人自應就其已依約提供服務舉證，雖其主張派陳宗麟執行契約之服務內容云云，
    惟其迄本院言詞辯論終結時並未舉證陳宗麟係具有營建管理專業經驗之人，則其
    是否符合契約第三條 (二 )依所約定者，已有疑問，至於其舉證人陳宗麟於原審
    證述：「原告自八十九年五月起至九十年一月止，為近江醫院興建工程提供營建
    管理服務，‧‧‧，之後仍繼續為被告提供服務，包括與建築師討論建院的工程
    規劃、建築圖面審查、工程單價預算分析、發包程序擬定、發包作業等。」（見
    原審卷一，第五十、五十一頁 )，並提出施工協調會議紀錄多件為證，惟證人即
    建築師楊大安於原審結證：「我們工程顧問公司有幫被告做過開發許可、水土保
    持評估計畫、工程建築顧問方面，我們有開過會，開會時原告有派人到場過，是
    陳宗麟到場作會議紀錄，全是我與被告公司的許經理主持會議，目前近江醫院興
    建工程已進行到地下一樓的頂板、一樓底板部分。」、「陳宗麟在會議上沒有提
    供意見，沒有審查，只是講一些枝微末節的事情，他沒有協助我任何事，他也沒
    有碰過設計圖，發包主要是我跟被告的許經理，預算是許經理做的，施工時陳宗
    麟沒有到過現場，工程協調會陳宗麟只有紀錄」等語 (原審卷一，第三三八、三
    三九頁 )，可見被上訴人雖有派陳宗麟參與施工協調會，但其只是作紀錄，並未
    提供意見、沒有審查、沒有協助建築師、沒有碰過設計圖、沒有擬訂發包策略計
    畫、沒有到過現場，顯見被上訴人並未依契約在工程設計階段時提供契約約定「
    Ａ協調建築師進行工程規劃設計作業。Ｂ協助施工圖說之審查。Ｃ擬定發包策略
    計劃。」之服務，再觀諸被上訴人所提出八十九年五月二十五日近江施工圖檢討
    會議紀錄、近江精神專科醫院暨護理之家興建工程八十九年六月一日、六月八日
    、六月十五日、六月二十二日、六月二十九日、七月六日、七月十三日、七月二
    十日、八月三日、八月十日、八月十七日、八月二十四日、八月三十一日、九月
    七日、九月十四日、九月二十一日、九月二十八日、十月五日、十月十九日、十
    月二十六日、十一月二日、十一月九日、十一月十六日、十一月二十三日、十一
    月三十日、十二月七日、十二月十四日、十二月二十八日、九十年一月四日、一
    月十一日、一月十八日、二月一日工程施工協調會簽到表暨會議紀錄、被上訴人
    承辦人陳宗麟八十九年六月十二日、六月十九日、六月二十六日、七月五日、七
    月十日、七月十七日、七月二十五日、八月七日、八月十一日、八月十九日、八
    月二十八日、九月四日、九月十一日、九月十八日、九月二十五日、九月三十日
    、十月二十三日、十一月十日、十一月二十三日、十一月二十四日、十二月一日
    、十二月十二日、九十年一月二日、一月十日、一月十五日簽呈 (原審卷一，第
    一三二至二六九頁 )，各件所記載，陳宗麟只是作紀錄，至於各次會議之負責單
    位，多係「筑成工程」、「華合工程」、「業主」、「華眾營造」、「廷亞企業
    」、「坤福營造」等，均未見被上訴人負責之部分，亦未見陳宗麟於會議中有協
    調建築師進行工程之規劃設計、協助施工圖說之審查或有訂發包策略計畫之記載
    ，則上訴人主張被上訴人未依約履行工程營建管理顧問部分，應認為真實，被上
    訴人主張其在工程設計階段有依約服務，難認可採。
五、綜上，被上訴人既已依兩造建築經理契約提供第三條第一項建院計劃財務諮詢之
    服務，上訴人即應依約給付報酬，從而，被上訴人依兩造建築經理契約第四條、
    第五條之約定及民法委任之規定，請求上訴人給付建院計劃財務諮詢服務費即按
    世華銀行核准融資總額六億七千萬元之千分之七，扣除上訴人已給付五十萬元（
    含百分之五營業稅），即四百四十二萬四千五百元（含百分之五營業稅），及自
    起訴狀繕本送達翌日即九十年五月十九日起至清償日止之法定遲延利息，應予准
    許；至於契約第三條第二項之營建管理顧問服務費，因被上訴人未能舉證其確實
    依契約提供服務，則被上訴人請求此部分之服務費用，不能准許，應予駁回。原
    審就超過上開應准許部分，為上訴人敗訴之判決，並為假執行之，自有未洽。上
    訴意旨就此部分指摘原判決不當，求予廢棄改，為有理由。至於上開應准許部分
    ，原審判命上訴人給付，並為假執行之宣告，核無違誤，上訴意旨，就此部分，
    指摘原判決不當，求為廢棄，為無理由，應駁回其上訴。
六、據上論結，本件上訴為一部有理由，一部無理由，依民事訴訟法第四百四十九條
    第一項、第七十九條但書，判決如主文。
中      華      民      國    九十二    年      九      月    十六    日
                              民事第六庭
                                  審判長法  官  蔡    燉
                                        法  官  黃  莉  雲
                                        法  官  俞  慧  君
正本係照原本作成。
如不服本判決，應於收受送達後二十日內向本院提出上訴書狀，其未表明上訴理由者
，應於提出上訴後二十日內向本院補提理由書狀（均須按他造當事人之人數附繕本）
上訴時應提出委任律師或具有律師資格之人之委任狀；委任有律師資格者，另應附具
律師資格證書及釋明委任人與受任人有民事訴訟法第四百六十六條之一第一項但書或
第二項（詳附註）所定關係之釋明文書影本。
中      華      民      國    九十二    年      九      月     十七     日
                                        書記官  葉  國  乾
附註：
民事訴訟法第四百六十六條之一（第一項、第二項）：
對於第二審判決上訴，上訴人應委任律師為訴訟代理人。但上訴人或其他法定代理人
具有律師資格者，不在此限。
上訴人之配偶、三親等內之血親、二親等內之姻親，或上訴人為法人、中央或地方機
關時，其所屬專任人員具有律師資格並經法院認為適當者，亦得為第三審訴訟代理人
。


司法院資訊處製作；財團法人民間司法改革基金會備份。
